最高法院刑事判決　　　　　　　　　 111年度台上字第3719號
上　訴　人　陳冠勛
選任辯護人　陳永祥律師
上列上訴人因強盜等罪案件，不服臺灣高等法院高雄分院中華民
國111年3月23日第二審判決（110年度上訴字第848號，起訴案號
：臺灣高雄地方檢察署109年度偵字第13870號），提起上訴，本
院判決如下：
    主  文
上訴駁回。
    理  由
一、按刑事訴訟法第377 條規定，上訴於第三審法院，非以判決
    違背法令為理由，不得為之。是提起第三審上訴，應以原判
    決違背法令為理由，係屬法定要件。如果上訴理由書狀並未
    依據卷內訴訟資料，具體指摘原判決不適用何種法則或如何
    適用不當，或所指摘原判決違法情事，顯與法律規定得為第
    三審上訴理由之違法情形，不相適合時，均應認其上訴為違
    背法律上之程式，予以駁回。至原判決究有無違法，與上訴
    是否以違法為由，係屬二事。
二、本件原審審理結果，認定上訴人陳冠勛有相關所載之加重強
    盜、違反槍砲彈藥刀械管制條例等犯行明確，因而維持第一
    審關於沒收部分之判決，駁回其此部分在第二審之上訴，另
    撤銷第一審上訴人部分科刑之判決，改判仍依想像競合犯，
    從一重論處上訴人如其附表（下稱附表）一編號 1所示犯未
    經許可，寄藏非制式手槍罪刑，又論處同附表編號 2所示犯
    結夥三人以上攜帶兇器強盜罪刑，已載敘其調查證據之結果
    及憑以認定各該犯罪事實之心證理由，所為各論列說明，有
    卷存資料可資覆按。
三、上訴意旨略以：上訴人主動供出並帶同警方前往住處查獲附
    表二編號 1、2、4所示之槍彈，原判決認不符合自首規定，
    有違本院刑事大法庭 108年度台上大字第3563號裁定意旨；
    又上訴人犯後態度良好，已與被害人和解，就所涉加重強盜
    犯行，非無刑法第59條減刑之適用餘地，且所犯前揭 2罪部
    分罪質重複，不應過度評價，宜酌定較低之應執行刑，始符
    合比例、責罰相當原則。
四、按裁判上一罪之想像競合犯，其部分犯罪事實有無為偵查機
    關發覺，是否成立自首，無論從想像競合犯之本質、自首之
    立法意旨，抑或法條編列之體系解釋等各個面向以觀，均應
    就想像競合犯之各個罪名，分別觀察認定，方符合法規範之
    意旨。至於單純一罪，或實質上一罪，如接續犯、繼續犯、
    加重結果犯、結合犯、吸收犯或集合犯等，既非裁判上一罪
    ，倘部分犯罪事實已先被發覺，即難認其主動供出其他部分
    事實，仍有自首減輕其刑規定之適用。原判決依調查結果，
    於理由說明上訴人同時受託寄藏、持有附表二編號1至4所示
    槍彈，其寄藏或持有之客體種類相同（同為手槍或同為子彈
    ），縱寄藏或持有之客體有數個（如數支手槍、數顆子彈）
    ，仍各為單純一罪，不生想像競合犯之問題，而上訴人持有
    之附表二編號1、3槍彈之犯罪事實，先經有偵查犯罪權限之
    警員發覺後，縱嗣後主動供出另持有同附表編號2、4槍彈部
    分之事實，亦無刑法第62條前段自首減刑規定之適用等旨，
    所為論斷，洵無不合。上訴意旨執本院就裁判上一罪所為之
    見解，指摘原判決此部分未依自首規定減刑而有違誤，尚有
    誤會，殊非適法之第三審上訴理由。
五、量刑係法院就繫屬個案犯罪之整體評價，乃事實審法院得依
    職權自由裁量之事項，故量刑判斷當否之準據，應就判決之
    整體觀察為綜合考量，苟已以行為人之責任為基礎，並斟酌
    刑法第57條各款所列情狀，在法定刑度內，酌量科刑，無顯
    然失當或違反公平、比例及罪刑相當原則，亦無偏執一端，
    致明顯失出失入情形，且其執行刑之量定，未違反刑法第51
    條各款所定之方法或範圍，又無明顯悖於前述量刑原則或整
    體法律秩序之理念，即不得任意指為違法或不當，以為第三
    審上訴之理由。原判決就上訴人所犯前揭各罪，已綜合審酌
    刑法第57條科刑等一切情狀，在罪責原則下適正行使其量刑
    之裁量權，量處所示各罪之刑，核其量定之刑罰，已兼顧相
    關有利與不利之科刑資料，所定之執行刑說明考量各罪之罪
    質、犯罪行為之關連性及整體犯行之應罰適當性、上訴人之
    年齡、欲達犯罪預防目的所需之制裁程度等各情，依多數犯
    罪責任遞減原則而非以累加方式，給予適當之恤刑，客觀上
    並未逾越法定刑度或範圍，亦與罪刑相當原則無悖，難認有
    濫用其裁量權限之違法情形。至於應否依刑法第59條酌量減
    輕其刑，法院本屬有權斟酌決定，故未酌減其刑，既不違背
    法令，自不得執為提起第三審上訴之理由。原審審酌上訴人
    加重強盜之犯罪情狀，認無可憫恕之事由，已闡述理由明確
    ，未依該條規定酌減其刑，亦無違法。
六、依上所述，上訴意旨無非係對原判決已說明之事項，或單純
    就前述量刑裁量權之合法行使，徒以自己說詞，任意指為違
    法，難謂已符合首揭法定上訴要件，應認其上訴為不合法律
    上之程式，予以駁回。
據上論結，應依刑事訴訟法第395條前段，判決如主文。
中    華    民    國   111    年    8     月    31    日
                  刑事第七庭審判長法  官  段  景  榕  
                                  法  官  沈  揚  仁  
                                  法  官  楊  力  進  
                                  法  官  汪  梅  芬  
                                  法  官  宋  松  璟  
本件正本證明與原本無異
                                  書記官
中    華    民    國   111    年    9     月    8     日